臺灣臺北地方法院交通事件裁定　　　　96年度交聲字第1362號
原處分機關　交通部公路總局台北區監理所板橋監理站
異　議　人　甲○○
即受處分人
上列異議人即受處分人因違反道路交通管理處罰條例案件，對於
台北市交通事件裁決所於民國九十六年十月三十日為之處分（原
處分案號：板監裁字第裁四一─ＡＦ0000000號），聲明
異議，本院裁定如下：
    主  文
原處分撤銷。
甲○○不罰。
    理  由
一、原處分意旨略以：異議人即受處分人甲○○於民國九十五年
    十一月二十一日中午十二時三十五分許，騎乘車牌號碼Ａ三
    Ａ─七００號重型機車（下簡稱系爭機車），行經臺北市○
    ○○路○段與萬盛街口處，因「機車未依規定兩段式左轉」
    之違規，經臺北市政府警察局文山第二分局交通隊警員攔查
    ，依道路交通管理處罰條例第四十八條第一項第二款規定，
    以北市警交大字第ＡＦ0000000號舉發違反道路交通
    管理事件通知單當場舉發，嗣經原處分機關乃據道路交通管
    理處罰條例第四十八條第一項第二款及違反道路交通管理事
    件統一裁罰基準及處理細則之規定，於九十六年十月三十日
    以板監裁字第裁四一─ＡＦ0000000號裁決書，裁處
    罰鍰新台幣（下同）一千八百元。
二、聲明異議意旨略以：異議人未曾騎駛車牌號碼Ａ三Ａ─七０
    ０號重型機車（下簡稱系爭機車），也不認識該車車主，平
    常均以汽車代步，並未於上開時間未行經臺北市○○○路○
    段與萬盛街口因違規而經警攔停舉發，九十四年間亦有相同
    情況發生，但當時監理站無條件撤銷舉發通知單，這次亦為
    類似狀況，為此聲明異議，請求撤銷原處分等語。
三、按法院受理交通事件，準用刑事訴訟法之規定，道路交通管
    理處罰條例第八十九條前段定有明文，又犯罪事實應依證據
    認定之，無證據不得認定其犯罪事實，刑事訴訟法第一百
    五十四條第二項定有明文；而犯罪事實之認定，應憑證據，
    如未能發現相關證據，或證據不足以證明，自不能以推測或
    擬制之方法，以為裁判基礎；另認定不利於被告之事實，須
    依積極證據，苟積極證據不足為不利於被告事實之認定時，
    即應為有利於被告之認定，更不必有何有利之證據（最高法
    院四十年台上字第八十六號及三十年上字第八一六號判例意
    旨足資參照）。易言之，法院於審理行為人違反道路交通管
    理處罰條例案件，當踐行完畢調查證據之程序後，為事實之
    認定時如就原處分機關所認定之行為人違規之事實仍有合理
    之訴訟上懷疑，而無法百分之百確信行為人確有該當於道路
    交通管理處罰條例各該處罰條文之構成要件事實時，此際即
    應依訴訟上之待證事實「倘有懷疑，則從被告之利益作解釋
    」之證據法則，作對受處分人有利之認定。
四、經查，系爭車輛駕駛人前於上揭違規時間，行經上開違規地
    點，因「機車未依規定兩段式左轉」之違規，經警攔停並當
    場掣單舉發，通知聯當場交付予駕駛人簽名收執之事實，固
    有臺北市政府警察局北市警交大字第ＡＦ0000000號
    舉發違反道路交通管理事件通知單影本一紙附卷可稽。惟訊
    據異議人堅決否認有何前開違規行為，並辯稱：伊未曾騎乘
    過系爭機車，上開舉發違規通知單並非所簽收等語。而證人
    即本件取締員警丙○○於本院訊問時證稱：本件違規係其本
    人舉發，機車騎士有無出示證件已記不得了，可能駕駛人告
    知身分證字號，其以掌上型電腦查詢後依據電腦顯示之資料
    開立舉發通知單，但已不記得該名機車騎士之長相，現在也
    不確定是否為在庭的異議人，本件違規在處理上並沒有特別
    異常之情況，所以比較沒印象等語（見本院九十六年十二月
    十四日訊問筆錄），是本件舉發之員警亦無從確認本件違規
    之機車騎士確為甲○○本人，況證人丙○○取締時，亦不排
    除該名機車騎士（即本件違規之駕駛人）未出示身分證、駕
    駛執照或其他附照片之證件，以供其查核違規人之真實身分
    ，倘如違規人刻意記憶異議人之年籍資料，則異議人係遭他
    人冒用名義舉發之情形亦不無可能。經本院以肉眼比對本件
    卷附之舉發違反道路交通管理事件通知單影本上「甲○○」
    之簽名，與異議人於本件聲明異議狀、本院訊問筆錄之受訊
    問人欄所親自書寫「甲○○」簽名，以及本院依職權調閱本
    院九十一年度交易字第三二三號卷宗（含臺灣臺北地方法院
    檢察署九十一年度偵字第一一二二八號卷宗）其內甲○○於
    警詢、偵訊後於筆錄末尾之親自簽名，不論運筆方式、筆畫
    特徵、書寫習慣，舉發通知單影本上之「甲○○」三字，均
    顯然與本院卷宗有所不同，應非出於同一人之筆跡所為，據
    此，益證異議人所稱：舉發通知單上之「甲○○」簽名，並
    非伊所簽署等語，應非子虛。
五、綜上所述，異議人前揭所辯，尚非無據，此外，復查無其他
    積極證據足以證明於九十五年十一月二十一日中午十二時三
    十五分許，異議人有騎乘車牌號碼Ａ三Ａ─七００號重型機
    車，在臺北市○○○路○段與萬盛街口處，因「機車未依規
    定兩段式左轉」之違規事實，自應作對異議人有利之認定，
    而異議人亦非系爭車輛之登記車主（依據卷附之交通部公路
    總局臺北區監理所板橋監理站九十六年十一月二十一日北監
    板一自第０九六０００四一四一號函檢附之車籍查詢單所載
    ，車主係乙○○），原處分機關不察，遽對異議人為前開裁
    決，即難認為允當，從而，本件異議為有理由，自應由本院
    將原處分撤銷，改諭知異議人不罰，以資適法。
六、據上論斷，應依道路交通案件處理辦法第二十條，裁定如主
    文。
中　　華　　民　　國　　96　　年　　12　　月　　19　　日
　　　　　　　　　交通法庭法  官 何俏美
上正本證明與原本無異。
如不服本裁定，應於裁定送達後5日內向本院提出抗告狀。
                          書記官 林曉郁
中　　華　　民　　國　　96　　年　　12　　月　　19　　日
